【裁判字號】    95,交聲,461
【裁判日期】    950829
【裁判案由】    聲明異議
【裁判全文】
臺灣高雄地方法院交通事件刑事裁定     95年度交聲字第461號
 原處分機關  高雄市政府
 異  議  人  乙○○
 即受處分人
上列受處分人因違反道路交通管理處罰條例案件，對於高雄市政
府於民國95年6 月23日所為處分（原處分字號：高市府交裁字第
裁32－BH0000000號），聲明異議，本院裁定如下：
    主  文
原處分撤銷。
乙○○不罰。
    理  由
一、聲明異議意旨略以：受處分人之胞姐曾鈺珊於民國95年5 月
    9 日騎乘受處分人所有，車號ZCO －671 號機車，行經高雄
    市○○路，惟並無裁決書所指未依規定兩段式左轉之違規行
    為，而依裁決所據之舉發相片以觀，拍照當時駕駛人係騎乘
    機車直行，且無拒絕停車接受稽查或逃逸之行為，況駕駛人
    行向之下一路口號誌即為紅燈，倘駕駛人確有違規行為，則
    值勤員警自可當場舉發，然其捨此不為，自難僅憑照片推論
    駕駛人有何違規行為，是該裁罰顯有違誤，應予撤銷等語。
二、原處分機關以：本件異議人即受處分人乙○○於95年5 月
    9 日下午5 時12分許，騎乘其所有，車號ZCO －671 號輕型
    機車，行經高雄市○○路與光華路口，未依標誌標線號誌指
    示兩段式左轉，經員警鳴警笛示意停車未果，仍加速駛離，
    拒絕員警稽查，經員警拍照後，依規定製單逕行舉發其違規
    情事，並由高雄市政府於95年6 月23日作成高市府交裁字第
    裁32-BH0000000號裁決，以異議人「不依標誌標線號誌指示
    」、「違反處罰條例之行為，拒絕停車接受稽查而逃逸」為
    由，而依道路交通管理處罰條例第48條第1 項第2 款及第60
    條第1 項規定，裁罰異議人罰鍰新台幣（下同）三千六百元
    ，並依同法第63條第1 項規定，記違規點數2 點。
三、按汽車駕駛人轉彎時，不依標誌、標線、號誌指示者，處六
    百元以上一千八百元以下罰鍰；次按汽車駕駛人駕駛汽車有
    違反本條例之行為，經交通勤務警察或依法令執行交通稽查
    任務人員制止時，不聽制止或拒絕停車接受稽查而逃逸者，
    除按各該條規定處罰外，處新臺幣三千元以上六千元以下罰
    鍰，道路交通管理處罰條例第48條第1 項第2 款、第60條第
    1 項定有明文。又本條例關於車輛所有人之處罰，如應歸責
    於車輛駕駛人者，處罰車輛駕駛人，道路交通管理處罰條例
    第85條第2項亦有明定。
四、經查：
  (一)異議人所有車號ZCO －671 號輕型機車向由異議人之胞姐曾
    鈺珊騎乘使用之事實，業據曾鈺珊證述在卷，並證稱：95年
    5 月9 日下午5 時12分許，係由伊騎乘車號ZCO －671 號機
    車，舉發照片上騎乘機車行駛於光華路者係伊本人無誤等語
    惟否認其於前揭時、地有何未依規定兩段式左轉之違規行為
    ，辯稱：伊斯時係自光華路上聯邦銀行旁之巷子右轉直行光
    華路云云（見本院卷第11頁），惟細究證人曾鈺珊就事發當
    日之車行方向證稱：當天伊下班後到漢來飯店與朋友見面，
    後來伊走五福路，到五福路與尚義街口左轉尚義街直行，尚
    義街之出口就在聯邦銀行旁邊云云（見本院卷第13頁），核
    與尚義街口直行係通往中正路之事實，已據證人即值勤員警
    甲○○證述甚明（見本院卷第13頁），亦與原裁定所憑逕行
    舉發之照片拍攝地點顯示證人曾鈺珊斯時係騎乘機車行駛於
    光華路上乙節不符（見本院卷第4 頁），故證人曾鈺珊就事
    發當日車行方向之證述，核與事實不符，係不可採。又原裁
    定所憑逕行舉發之照片雖僅顯示曾鈺珊斯時係騎乘機車沿光
    華路慢車道安全島直行，惟證人即值勤員警甲○○證稱：本
    件違規係伊所舉發，照片亦係伊所拍攝，…當時伊站在光華
    路上聯邦銀行大樓隔壁之工地路旁值勤，…伊注意到民生路
    的燈號轉換為綠燈後，有好幾部機車違規左轉，…車號ZCO
    －671 號機車係第一部車，該機車之駕駛人跟在計程車後面
    左轉光華路，伊吹警笛，並用手勢欲攔下該名騎士，當時該
    名騎士行駛在車道外側靠近安全島處，當時伊有走向機車騎
    士，但機車騎士並未停車，…當時伊身上有照相機，伊就以
    照相機拍照，並拍下車牌號碼等語（見本院卷第12頁、第13
    頁），是以證人曾鈺珊之違規經過已據證人甲○○證述綦詳
    ，且證人甲○○乃本於其交通警察之勤務而為本件舉發，自
    無甘冒偽證罪之處罰，擅自捏造證人曾鈺珊違規情狀之理，
    故證人甲○○之證言應屬可採，證人曾鈺珊於95年5 月9 日
    下午5 時12分許，騎乘車號ZCO －671 號機車於民生路口未
    依號誌指示兩段式左轉光華路口及經警攔查未停車接受稽查
    之事證已臻明確。
  (二)道路交通管理處罰條例第48條第1 項第2 款及同條例第60條
    第1 項規定之目的，均在處罰汽車駕駛人之違規駕駛行為，
    非在處罰汽車所有人，業據法文明定，已如前述，惟本件交
    通違規事件之汽車（機車）駕駛人乃曾鈺珊，而非機車所有
    人（即受處分人）乙○○，已經本院查明在卷，則依道路交
    通管理處罰條例第85條第2 項規定，原處分機關應處罰車輛
    駕駛人，始屬適法。
  (三)綜上，原處分機關於95年6 月23日對異議人乙○○所為高市
    府交裁字第裁32－BH0000000 號處分，乃於法有違，本件異
    議為有理由，原處分應予撤銷，另諭知異議人不罰。
五、據上論斷，應依道路交通案件處理辦法第20條，裁定如主文
    。
中    華    民    國    95    年    8     月    29    日
                      交通法庭  法  官  賴文姍
以上正本證明與原本無異。
如不服本裁定，應於收受送達後5 日內向本院提出抗告狀。
中    華    民    國    95    年    8     月    29    日
                                書記官  王高山


司法院資訊處製作；財團法人民間司法改革基金會備份。
